臺灣彰化地方法院民事判決　96年度訴字第868號
原　　　告　甲○○
被　　　告　乙○○
上列當事人間請求交付文件事件，本院於民國96年11月15日言詞
辯論終結，茲判決如下：
    主      文
被告應提出高角度有限公司民國九十四年度及九十五年度之營業
報告書、資產負債表、財產目錄、損益表、國稅局年度決算申報
書予原告查閱。
訴訟費用新台幣參仟元由被告負擔。
    事實及理由
一、按訴狀送達後，原告不得將原訴變更或追加他訴。但擴張或
    減縮應受判決事項之聲明者、不甚礙被告之防禦及訴訟之終
    結者，不在此限，民事訴訟法第255條第1項第3、7款分別定
    有明文。本件原告起訴後，將聲明由「被告應提出高角度有
    限公司民國94年度至96年度之營業報告書、資產負債表、財
    產目錄、損益表、國稅局年度決算申報書等表冊予原告查閱
    。」，減縮為「被告應提出高角度有限公司民國94年度及95
    年度之營業報告書、資產負債表、財產目錄、損益表、國稅
    局年度決算申報書予原告查閱。」，屬減縮應受判決事項之
    聲明，且亦不妨礙訴訟之終結，經核與前開規定相符，故原
    告之變更應予准許，合先敘明。
二、原告起訴主張：原告係訴外人高角度有限公司（下稱高角度
    公司）之股東，被告為該公司之負責人，公司自84年9月4日
    成立迄今，直至94年5月原告欲退股，被告同意同年8月底結
    算，然協議多次均結果，原告雖未再進高角度公司，惟仍未
    喪失股東資格，詎被告竟拒不提供該公司相關營運資料供原
    告查閱，致原告不知該公司相關盈餘或虧損及分派比例，僅
    憑被告一己之辭，屢次請求被告交付相關文件，被告皆置之
    不理，爰依公司法第110條、第109條、第48條、第229條之
    規定，請求被告交付高角度公司94年度及95年度營業報告書
    、資產負債表、財產目錄、損益表、國稅局年度決算申報書
    （下稱系爭文件）予原告查閱。並聲明：如主文所示。
二、被告則以：
    訴外人高角度公司執行業務之董事除被告外，尚有董事陳光
    輝，陳光輝雖於日前曾向高角度公司為辭去董事職務之意思
    表示，惟依公司法第108條第4款準用同法第51條之規定，該
    辭任不生效力，再者，原告為高角度公司之股東，依法有請
    求交付系爭文件之權利，惟其等應向被告及陳光輝共同為之
    ，始具當事人適格。其次，被告與高角度公司在法律上乃分
    屬不同人格而為不同之權利主體，原告請求交付之上開文件
    皆屬高角度公司所有，並非原告所有，是原告應向高角度公
    司請求，方屬適法，況被告亦同意提供系爭文件供原告查閱
    等語置辯。並聲明：原告之訴駁回；訴訟費用由原告負擔。
二、原告主張其為高角度公司之股東，有被告所提之高角度公司
    公司股東名簿為證，並為被告所不爭執，是原告主張其現為
    高角度公司股東之事實，堪信為真實。
三、按每屆會計年度終了，董事應依第228條之規定，造具各項
    表冊，分送各股東，請其承認；不執行業務之股東，均得行
    使監察權；其監察權之行使，準用第48條之規定；不執行業
    務之股東，得隨時向執行業務之股東質詢公司營業情形，查
    閱財產文件、帳簿、表冊，公司法第110條第1項、第109條
    、第48條分別定有明文。本件被告雖辯稱尚有其他執行業務
    董事陳光輝，又稱系爭文件係高角度公司所有，原告不應向
    其請求等語，惟查被告為高角度公司之董事長，有其自提之
    公司登記資料查詢在卷足憑，依公司法第108條第1項規定，
    董事長對外代表公司，且依同條第4項準用同法第57條，代
    表公司之股東，關於公司營業上一切事務，有辦理之權，故
    身為高角度公司董事長之被告自有執行高角度公司業務及對
    外代表該公司之權限，則依公司法第110條之規定，其於每
    屆會計年度終了，即應依公司法第228條之規定，造具各項
    表冊，分送各股東，請其承認；又原告乃高角度公司之不執
    行業務股東，此為被告所不爭執，則依公司法第109條之規
    定，其自得行使監察權，而隨時向執行業務之股東即被告質
    詢公司營業情形，並查閱財產文件、帳簿、表冊，故被告所
    辯前詞，要屬誤會，自不足採。又被告並不否認其並未提供
    上開表冊供原告查閱，則原告依前揭規定請求被告提供系爭
    文件供其查閱，當屬有據。
四、從而，原告依公司法第110條、第109條、第48條、第209條
    之規定，請求被告即高角度公司之董事長交付高角度公司94
    年度及95年度營業報告書、資產負債表、財產目錄、損益表
    、國稅局年度決算申報書等表冊予原告查閱，為有理由，應
    予准許。
五、訴訟費用負擔之依據：民事訴訟法第78條。
中　　華　　民　　國　　96　　年　　11　　月  　23　　日
                  民事第一庭    法　官　葛永輝
以上正本係照原本作成。
如對判決上訴，應於判決送達後20日內向本院提出上訴狀。
中　　華　　民　　國　　96　　年　　11　　月  　23　　日
                      　　　    書記官　楊美芳
